臺灣臺南地方法院刑事判決　　　　　　　　　　　　　九十年度訴字第一五三九號
　　公　訴　人　臺灣台南地方法院檢察署檢察官
　　被　　　告　甲○○
右列被告因偽證案件，經檢察官提起公訴（九十年度偵緝字第六四○號），本院判決
如左：
    主  文
甲○○無罪。
    理  由
一、公訴意旨略以：被告甲○○於民國八十九年五月三十一日下午二時許，臺灣臺南
    地方法院檢察署（下簡稱臺南地檢署）檢察官八十九年度偵字第三九二０號毒品
    危害防制條例案偵查中，到庭作證供前具結，虛偽證稱：每次以新台幣（下同）
    二千元之代價向案外人楊宗禾購買第一級毒品海洛因三次等語。嗣後經本院以八
    十九年度訴字第一○○七號審理時，因被告供詞反覆，始發覺上情，因認被告涉
    犯刑法第一百六十八條之偽證罪嫌等情。
二、公訴人認被告戴明瀚涉有前開罪嫌，無非以上揭事實，業據被告於偵查中坦承上
    情不諱，且有臺灣臺南地方法院檢察署八十九年度偵字第三九二○號偵訊、警訊
    筆錄及本院八十九年度訴字第一○○七號訊問筆錄各一份附卷可稽，核與被告所
    述情節相符，自堪認被告上揭於臺南地檢察署偵查中所證為虛偽等語。惟按犯罪
    事實應依證據認定之，無證據不得推定其犯罪事實；又不能證明被告犯罪者，即
    應諭知無罪之判決，刑事訴訟法第一百五十四條、第三百零一條第一項分別定有
    明文。次按偽證罪之構成，以於執行審判職務之公署或於檢察官偵查時對於案情
    有重要關係之事項，供前或供後具結，而為虛偽之陳述為要件，所謂虛偽之陳述
    ，係指與案件之真正事實相悖，而足以陷偵查或審判於錯誤之危險者而言（最高
    法院六十九年度台上字第二四二七號判例意旨參照），是以，證人雖於執行審判
    職務之公署或於檢察官偵查時，有前後供述不一、矛盾情事，但如無積極證據顯
    示其所供情節確與真正事實相悖，而足以陷偵查或審判於錯誤之危險，即難認該
    當偽證罪之構成要件。經查：
三、被告曾於(一)八十九年五月二十九日警訊中供稱：「我從八十九年二月間起至八十
    九年三月間共向楊宗禾購買三次海洛因（正確時間已記不起來）」「我每次向楊
    宗禾購買海洛因均以新台幣二千元的價格購得海洛因一小包」「我要購買海洛因
    時我是持我所使用的0000000000及00－0000000號行動電話
    及住宅電話打給楊宗很禾，楊宗禾會叫我到交易地點（台南市中國時報報社樓下
    門口）等他，一手交錢一手交毒品」；(二)嗣被告於八十九年五月三十一日偵查中
    ，供前具結，亦證稱：「（問：以前向楊宗禾買過毒品？）是的。曾買過三次海
    洛因。自８９年２月至３月間，每次購買二千元，交易地點在台南中國時報社樓
    下。我們以電話連絡，我所使用的有00－0000000號及0000000
    000號電話」，其於偵查中所證亦與警訊所供相符。(三)然被告於八十九年十一
    月十五日本院八十九年度訴字第一○○七號案件審理時，於供前具結，而翻異前
    供證稱：係警察叫伊承認有向楊宗禾購買海洛因，伊有向楊宗禾拿海洛因但並未
    拿錢，當時因為害怕所以才承認有金錢交易，在偵查中亦係因為害怕才照警訊筆
    錄陳述，證人結文上的簽名是伊簽的，簽名時檢察官有告知具結義務及偽證之處
    罰等情，有各該筆錄影本各一份附於九十年度偵字第八七六二號卷宗可查，並經
    本院依職權調取本院八十九年度訴字第一○○七號卷宗核閱實屬。是被告究有無
    向楊宗禾購買毒品前後供述矛盾，其真實性自是可疑。
四、雖被告於本院調查中先是陳稱：楊宗禾確實沒有賣伊海洛因，楊宗禾僅交付海洛
    因供其施用，然並未向伊收取對價，於八十九年五月三十一日偵查中所述不實在
    云云（見本院九十一年二月五日及同年七月二十三日筆錄）。惟按一般證人基於
    人性之弱點以及事後避免得罪涉案被告之考量，往往有在嗣後翻異前供而改為有
    利於被告證述之現象，甚至諉稱其在警訊時所述係受警方逼迫云云，藉以避免遭
    被告仇視，而被告亦每利用此種情形，主張證人所為之指證前後矛盾或非出於本
    意，而請求法院排斥其證詞之可信性，惟法院對證人所為前後矛盾不一之證詞，
    不宜僅依表面觀察，發現其一有矛盾情形即全然摒棄不採，亦不應依證人事後之
    翻供即認其原先之證詞不實，法院為確實發現真實，仍有必要依前述證人人性弱
    點之角度深切觀察其前後所為不同之證述，何者係真實可信，何者係事後為避免
    得罪被告所為迴護之詞，而不應採信，以作為判決之依據。查本件被告係楊宗禾
    之朋友，且二人間亦無怨隙，此據被告（見臺灣高等法院臺南分院九十一年五月
    二日審理筆錄）及楊宗禾（見臺南縣警察局八十九年七月十三日警訊筆錄第二頁
    反面）供陳甚明，則在客觀上被告並無設詞誣陷楊宗禾之必要，且觀之被告於楊
    宗禾違反毒品危害防制條例乙案之警訊及偵查時指證向被告購買海洛因之時間、
    地點、數量、價格、聯絡交易之方式等相關細節均十分詳細明確，因此該部份之
    證詞，並無矛盾及瑕疵，其證詞應屬可採。而反觀被告嗣後於八十九年度訴字第
    一○○七號案件調查所為翻異前供而有利於楊宗禾之證詞本身卻有前後矛盾之現
    象，此觀之被告於警訊及偵查中均證稱：「楊宗禾的電話號碼，因時間已久，我
    記不起來了；我們以電話聯絡，楊宗禾的電話，現在忘記了」等語（見南縣警刑
    專第二九九二八號警卷第二頁背面、八十九年度偵字第三九二○號偵查卷第一七
    ○頁），然其於八十九年度訴字第一○○七號案件八十九年十一月十五日庭訊時
    卻證稱：「我向楊宗禾拿海洛因時，均是以行動電話聯絡，楊宗禾行動電話係0
    000000000號」云云（見該案卷宗第三五頁），則被告既於警訊及偵查
    中明確指稱楊宗禾之聯絡電話號碼已不復記憶，然卻於事隔五個多月後，反於本
    院一審訊問時明確指稱楊宗禾之聯絡電話號碼為0000000000號，豈不
    有違常理；參以被告於該案作證時聲稱：「在警訊時係警察逼迫我承認的，當時
    因為害怕，所以才承認有金錢交易；因為檢察官偵查時，我會害怕，所以才以警
    訊所述說的」云云（見該案卷宗第三五、三六頁），惟被告前亦曾因施用安非他
    命而受強制戒治處分，其對於販賣毒品之嚴重性當知之甚稔，且依人之自然防衛
    情理，其若遭員警脅迫而為不利於楊宗禾被告之指證，則於可得求救或投訴之際
    ，必當陳述其情，以免陷楊宗禾於冤獄，然被告於八十九年五月二十九日警訊後
    ，歷二日於檢察官偵查中，非但有何隻字片語提及警訊所為之陳述非出於本意，
    且猶再度確認警訊陳述內容之真實性，由上情觀之，堪認被告嗣於八十九年度訴
    字第一○○七號案件調查時所為之證述，係基於人性之弱點所為迴護楊宗禾之飾
    詞，該部份之證述自難採信。
五、另楊宗禾雖於其違反毒品危害防制條例乙案之歷審均辯稱其曾三次提供海洛因供
    被告施用，亦均未收取金錢云云。然查楊宗禾對於提供海洛因供被告施用之地點
    ，前後所言不一，其於警訊時先稱：「甲○○的朋友帶他到我的住處找我，因為
    當時大家毒癮發作，我有存放海洛因，為了解癮，我有分甲○○吸食海洛因，沒
    有向他收錢」云云（見南縣警刑專字第四三七一號警卷八十九年七月十三日筆錄
    ），復於八十九年度訴字第一○○七號審理時改稱：「他（即被告甲○○）曾向
    我拿海洛因吸食，共拿過三次，均在中國時報樓下處，均未收取金錢」云云（見
    該案卷宗第九十七頁），是綜觀其前後所言各語，楊宗禾對於僅提供海洛因供被
    告施用之相關細節，於警訊及八十九年度訴字第一○○七號案件審理中，先後翻
    異前詞，交代不清，已難信其所執之辯解為真實。再者，被告前於八十九年一月
    二十九日亦因施用毒品，經警查獲所採集之尿液檢體送驗結果，呈嗎啡陽性反應
    ，並經本院另案以八十九年度毒聲字第七○三號裁定，送戒治處所執行強制戒治
    ，有該裁定一件附卷可稽，顯見被告染有施用海洛因之惡習，則楊宗禾上開販賣
    予被告施用之毒品應屬海洛因無疑，是被告該部份所為不利於楊宗禾之指證，實
    無不可採信之理，堪認被告在警訊及偵查時對被告所為之指證屬實，可資作為認
    定楊宗禾犯罪之依據，是楊宗禾確有販賣第一級毒品海洛因予被告，應無疑義。
六、況查，被告於本院審理中業已坦承：伊確實有向楊宗禾購買毒品，但伊當時跟楊
    宗禾在監獄中是同一個工場，開完偵查庭後楊宗禾叫伊不可以作證說有向他購買
    毒品等語（見本院九十一年八月十六日審理筆錄），且楊宗禾販賣海洛因與被告
    施用之犯行經臺灣高等法院臺南分院以九十一年度上更（一）字第一六○號判處
    共同連續販賣第一級毒品有罪確定等情，亦有該案判決一份在卷可參，並經本院
    依職權調取該案歷審卷宗核閱屬實，益證被告確有向楊宗禾購買第一級毒品海洛
    因無訛，則被告於臺灣臺南地方法院檢察署檢察官八十九年度偵字第三九二○號
    偵查時證述有向楊宗禾購買海洛因毒品之供述，亦難認與事實相違而故意向地檢
    署為虛偽之陳述。
七、綜上所陳，本件依調查所得證據尚不足以證明被告確有公訴人所指之偽證犯行，
    此外復查無其他積極證據足資證明，揆諸首開說明，犯罪尚屬不能證明，應為無
    罪之諭知。另被告於本院八十九年度訴字第一○○七號案件審理中所為前揭未曾
    向楊宗禾購買海洛因之證述，是否涉有偽證罪嫌，未據檢察官起訴，本院無從審
    理，應由檢察官另行偵辦，附此敘明。
據上論斷，應依刑事訴訟法第三百零一條第一項，判決如主文。
中      華      民      國    九十一    年      八      月      三十    日
                              臺灣臺南地方法院刑事第三庭
                                  審判長法  官  陳振謙
                                        法  官  陳忠鎣
                                        法  官  孫淑玉
右正本證明與原本無異。
如不服本判決應於送達後十日內向本院提出上訴狀（須附繕本）。
                                        書記官  陳月珍
中      華      民    國    九十一    年      九      月      二      日
